臺灣高等法院臺中分院刑事判決
110年度上訴字第1512號
上  訴  人  臺灣南投地方檢察署檢察官 
上  訴  人  
即  被  告  陳威翰




被      告  田岳文



上列上訴人等因被告等傷害等案件，不服臺灣南投地方法院109
年度訴字第162號中華民國109年11月20日第一審判決（起訴案號
：臺灣南投地方檢察署108年度少連偵字第28號、108年度偵字第
1091號），提起上訴，本院判決如下：
    主  文
原判決關於丙○○恐嚇危害安全部分、關於甲○○恐嚇得利部分，均
撤銷。
甲○○犯恐嚇得利罪，處有期徒刑陸月，如易科罰金，以新臺幣壹
仟元折算壹日。
丙○○犯恐嚇危害安全罪，處有期徒刑陸月，如易科罰金，以新臺
幣壹仟元折算壹日。
    犯罪事實
一、甲○○因與乙○○有債務糾紛，於民國107年3月25日某時，陸續
    糾集陳建宏、林彥騰、林文偉、宋俊峰、胡晉瑋及少年蔡○
    暐、少年尉○彬、少年莫○閔、少年莫○銘（分別90年1 月、9
    0年12月、89年4月、89年4月生，真實年籍姓名詳卷，下合
    稱少年蔡○暐等4人）等人，基於剝奪他人行動自由之犯意聯
    絡，於107年3月25日21時許，在甲○○位於南投縣○○鄉○○巷0○
    00號住處，共同將乙○○強行押入林文偉所駕駛之0000-00號
    自用小客車(登記車主○○)內，帶往南投縣○○鎮紫南宮七級廁
    所旁涼亭，以此方式剝奪乙○○之行動自由(甲○○妨害自由部
    分，經原審判處有期徒刑7月確定；陳建宏、林彥騰2人經原
    審判處有期徒刑5月確定；林文偉經原審判處有期徒刑4月確
    定；宋俊峰、胡晉瑋2人經臺灣南投地方檢察署檢察官以108
    年度偵字第4891號為緩起訴處分確定；少年蔡○暐等4 人經
    臺灣南投地方法院少年法庭以108年度少護字第56號裁定少
    年莫○閔、少年莫○銘均應予訓誡，並予以假日生活輔導；少
    年蔡○暐、少年尉○彬均交付保護管束確定)。甲○○於同日22
    時許，在上開廁所旁涼亭，另行邀集無犯意聯絡之丙○○、○○○、○○○及○○○（丙○○、○○○、○○○及○○○所涉妨害自由部分，均
    經臺灣南投地方檢察署檢察官另為不起訴處分確定）分乘車
    輛抵達。詎丙○○下車後，竟另基於恐嚇危害安全之犯意，隨
    即持槍（丙○○持有槍枝部分，經臺灣南投地方法院以107年
    度原訴字第23號判決判處有期徒刑3年，本院以109年度上訴
    字第1211號判決上訴駁回、最高法院以110年度台上字第219
    2號判決上訴駁回確定）於乙○○左耳近處開槍示威，以此加
    害生命、身體之方式恫嚇乙○○，致乙○○心生畏怖，並足生危
    害於安全。嗣後乙○○隨即遭丙○○、甲○○、陳建宏、林彥騰、
    ○○○、○○○、林文偉、○○○等人毆打，造成乙○○受有左手第三
    、四掌骨骨折、右手尺骨鷹嘴突骨折、右手第二掌骨骨折、
    頭部外傷合併腦震盪、胸部多處挫傷等傷害（傷害部分業經
    乙○○撤回告訴，臺灣南投地方檢察署檢察官另為不起訴處分
    確定）。
二、甲○○於107年6月間某日，至戊○○所經營址設南投縣○○市○○路
    000巷00○0號之○○修車廠，委請戊○○將車牌號碼000-0000號
    自用小客車之前保險桿、引擎蓋烤漆，並維修
　　水箱外罩、左大燈、前霧燈等處，於107年6月16日11時許，
    戊○○以電話通知甲○○車輛已修理完畢，並告知修理費用為新
    臺幣（下同）19,800元，甲○○竟意圖為自己不法獲得延付修
    理費用之利益，基於恐嚇得利之犯意，於電話中向戊○○表示
    無法立即付款，並向戊○○恫稱：「你店是不要開了嗎？不然
    是要我們整群人去你們店跟你們喬嗎，這樣也不好看吧！你
    給我方便一下，不然真的要搞到很難看，讓你店裡生意無法
    開，然還要那個....」等語，使戊○○心生畏懼，擔憂自己身
    體、財產受到危害。甲○○隨後於同日15、16時許，前往該修
    車廠，當場在空白估價單上簽立欠條1紙後交給戊○○，戊○○
    因心生畏懼不敢向甲○○索款，讓甲○○駕車離去，甲○○以此方
    法獲取延付19,800元修理費用之利益。
三、案經乙○○、戊○○訴由南投縣政府警察局刑事警察大隊報告臺
    灣南投地方檢察署檢察官偵查起訴。
    理  由
一、按被告以外之人於審判外之言詞或書面陳述，除法律有規定
    者外，不得作為證據；又被告以外之人於審判外之陳述，雖
    不符合同法第159條之1至第159條之4之規定，但經當事人於
    審判程序同意作為證據，法院審酌該言詞陳述或書面陳述作
    成時之情況，認為適當者，亦得為證據。當事人、代理人或
    辯護人於法院調查證據時，知有第159條第1項不得為證據之
    情形，而未於言詞辯論終結前聲明異議者，視為有前項之同
    意，刑事訴訟法第159條第1項及第159條之5分別定有明文。
    本案以下由檢察官所提出而採為判決基礎之證據，其性質屬
    被告以外之人於審判外之陳述而屬傳聞證據者，檢察官、上
    訴人即被告(下稱被告)丙○○、被告甲○○於本院準備程序及審
    判程序時，均表示沒有意見(見本院卷第127至129頁、第273
    頁)，本院審酌上開傳聞證據作成時之情況，核無違法取證
    及證明力明顯過低之瑕疵，為證明犯罪事實所必要，亦認為
    以之作為證據為適當，自得逕依同法第159條之5規定作為證
    據。又傳聞法則乃對於被告以外之人於審判外之言詞或書面
    陳述而為之規範，本判決以下引用之非供述證據，無刑事訴
    訟法第159條第1項規定傳聞法則之適用，經本院於審判時依
    法踐行調查證據程序，與本案待證事實具有自然之關聯性，
    且無證據證明係公務員違法取得之物，依法自得作為證據。
二、訊據被告丙○○就犯罪事實部分，於原審及本院審判時均坦
    承不諱，核與同案被告林彥騰、少年莫○閔、莫○銘於警詢及
    偵查時證述之情節相符，並經證人即告訴人乙○○於警詢及檢
    察官偵查時指訴明確，復有監視器畫面擷圖暨示意圖
　　、Google地圖事發路線圖、蔡○暐與甲○○間臉書對話紀錄翻
    拍照片、牌照號碼000-0000重機車照片暨手機序號翻拍照片
    、竹山秀傳醫院診斷證明書、告訴人乙○○傷勢照片、Messen
    ger對話擷圖、牌照號碼0000-00號駕駛人關係圖、牌照號碼
    0000-00號車輛涉案畫面及連結資料、牌照號碼000-0000、0
    00-000號車輛涉案畫面及連結資料、牌照號碼00-0000號車
    輛涉案畫面、案發時間行動電話基地台位置圖暨通聯紀錄表
    、臺灣南投地方法院108年聲搜字第76號搜索票等件附卷可
    稽，足徵被告丙○○所為之任意性自白與事實相符，堪予採信
    。從而，本案事證明確，被告丙○○於犯罪事實所為之犯行
    ，即堪以認定，應依法論科。
三、訊據被告甲○○就犯罪事實欄部分，於警詢、檢察官偵查、
    原審及本院審判時均坦承不諱，核與證人即告訴人戊○○於警
    詢及檢察官偵查時指訴被害之情節相符，復有被告甲○○國民
    身分證正面影本、牌照號碼000-0000號修車品名及金額表、
    估價單、被告甲○○與戊○○之通訊監察譯文、臺灣南投地方法
    院108年聲搜字第76號搜索票等件附卷可證，足認被告甲○○
    所為之任意性自白與事實相符，堪以採信。從而，本案事證
    明確，被告甲○○於犯罪事實所為之犯行，亦堪認定，應依
    法論科。
四、論罪科刑：
(一)被告丙○○、甲○○等2人行為後，刑法第305條、第346條就罰
    金刑部分，雖於108年12月25日修正公布，於108年12月27日
    生效，但本次修法僅將罰金數額之貨幣單位由銀元轉換為新
    臺幣，並加以調整換算，對被告並無有利或不利之情事，此
    部分自毋庸為新舊法比較，應直接適用現行法律規定。　　
(二)查被告丙○○於犯罪事實所示之時、地，持槍於告訴人乙○○
    左耳近處開槍示威之行為，依社會通念屬欲加害他人生命、
    身體之惡害通知行為，且已使告訴人乙○○因而心生畏懼。是
    核被告丙○○所為，係犯刑法第305 條之恐嚇危害安全罪。被
    告甲○○於犯罪事實所示之時、地委請告訴人戊○○修理車輛
    後，竟以前開加害身體、財產情事之言語恫嚇告訴人戊○○，
    依社會一般觀念，其行為及言語足令一般人感覺身體及財產
    法益受到威脅，客觀上雖未至使告訴人戊○○達不能抗拒之程
    度，惟已妨害告訴人戊○○之意思決定自由，致告訴人戊○○心
    生畏怖，而不敢向其收取修理車輛之費用，即同意被告甲○○
    當日取走其車輛，被告甲○○因之獲取延付修理車輛費用之利
    益，核被告甲○○所為，係犯刑法第346條第2項之恐嚇得利罪
    。
五、原審經審判結果，以被告丙○○、甲○○上開犯罪均事證明確，
    予以論罪科刑，固非無見，然查：①被告甲○○於犯罪事實所
    犯刑法第346條第2項恐嚇得利罪之法定刑，係6月以上5年以
    下有期徒刑，原判決在無其他法定減輕事由之情形下，僅對
    被告甲○○量處有期徒刑2月，自有判決不適用法則之違法；②
    量刑之輕重，固屬事實審法院得依職權自由裁量之事項，惟
    仍應受比例原則及公平原則之限制，以符罪刑相當之原則，
    否則其判決即非適法。所稱之比例原則，指行使此項職權判
    斷時，須符合客觀上之適當性、相當性與必要性之價值要求
    ，不得逾越此等特性之程度，用以維護其均衡；而所謂平等
    原則，應從實質上加以客觀判斷，倘條件有別，應本乎正義
    理念，分別適度量處。查被告丙○○於犯罪事實對告訴人乙○○所為之恐嚇危害安全罪，係以未來之危害通知被害人，使
    其發生畏怖心之危險犯，相較於同案被告甲○○、陳建宏、林
    彥騰、林文偉等人剝奪告訴人乙○○行動自由之實害犯行，被
    告丙○○之犯罪情節應較同案被告甲○○、陳建宏、林彥騰、林
    文偉等人輕微。再衡酌被告丙○○於事後已與告訴人乙○○成立
    和解，同案被告甲○○、陳建宏、林彥騰等人均未與告訴人乙○○成立和解，其等之犯後態度亦顯然有別，乃原審就剝奪告
    訴人乙○○行動自由部分，對同案被告甲○○量處有期徒刑7月
    、對同案被告陳建宏(依成年人與少年共犯加重後)量處有期
    徒刑5月、對同案被告林彥騰量處有期徒刑5月、對同案被告
    林文偉(依成年人與少年共犯加重後)量處有期徒刑4月，卻
    對被告丙○○量處與被告甲○○相同刑度之有期徒刑7月之刑，
    原審對被告丙○○之量刑顯未依其犯罪情節輕重及犯後態度為
    合理之處理，而有未當。是檢察官以原審就被告甲○○部分之
    量刑違法為由而提起上訴，被告丙○○以原審之量刑過重為由
    提起上訴，均有理由，是原判決此部分既有上揭瑕疵可指，
    自屬無可維持，應由本院將原判決關於被告丙○○恐嚇危害安
    全部分、關於被告甲○○恐嚇得利部分，均予撤銷改判。爰審
    酌被告丙○○僅為被告甲○○助勢，即持槍於告訴人乙○○頭部近
    處開槍射擊，用以恫嚇告訴人乙○○，顯見其法治觀念薄弱，
    而被告丙○○持槍射擊之時地，雖為夜間時分，然仍屬一般公
    眾均可出入之場所，已嚴重危害社會安寧秩序，其犯罪所生
    之危害非輕，所為實不足取，應予非難。另被告甲○○正值青
    壯，僅因缺錢支付修理費用，即以前揭手段恫嚇告訴人戊○○
    ，而獲取延付修理車輛費用之利益，侵害告訴人戊○○之財產
    利益，所為實屬不該。惟念及被告2人犯後均知坦承犯行，
    態度尚可，被告丙○○業與告訴人乙○○以5萬元達成和解(見少
    連偵字第28號卷第29頁和解書)，被告甲○○則未與告訴人戊○○成立和解等情，兼衡被告丙○○、甲○○於法院審判時自陳之
    智識程度、經濟及家庭生活（見原審卷二第167至168頁、本
    院卷第283至284頁）等一切情狀，分別量處如主文第2、3項
    所示之刑，並均諭知易科罰金之折算標準。
六、至本案扣案被告丙○○所有之匕首1支、毒品咖啡包2包、第三
    級毒品愷他命1包(見警聲搜卷第332至336頁南投縣政府警察
    局搜索扣押筆錄、扣押物品目錄表)；被告甲○○所有之3,700
    元、空白本票1本、本票4張、空白借據3張、紅色印泥1個、
    IPHONE手機1支、SONY手機1支、球棒1支(見警聲搜卷第382
    至386頁南投縣政府警察局搜索扣押筆錄、扣押物品目錄表)
    ，均與本案並無關連，卷內亦無證據證明與本案犯行有關，
    自無從宣告沒收，併此陳明。
據上論斷，應依刑事訴訟法第369條第1項前段、第364條、第299
條第1項前段，刑法第305條、第346條第2項、第1項、第41條第1
項前段，刑法施行法第1條之1第1項、第2項前段，判決如主文。
本案經檢察官李英霆提起公訴，檢察官劉景仁提起上訴，檢察官
丁○○到庭執行職務。
中　　華　　民　　國　　110 　年　　11　　月　　2 　　日
            刑事第四庭     審判長法　官   蔡  名  曜
                                 法　官   黃  玉  琪
                                 法　官   林  宜  民
以上正本證明與原本無異。
不得上訴。
                                 書記官   謝  安  青
　　　　　　　　　　　　　　　　 
中　　華　　民　　國　　110 　年　　11　　月　　2 　　日

附錄本案論罪科刑法條全文：
中華民國刑法第305條
以加害生命、身體、自由、名譽、財產之事恐嚇他人，致生危害
於安全者，處二年以下有期徒刑、拘役或九千元以下罰金。
中華民國刑法第346條
意圖為自己或第三人不法之所有，以恐嚇使人將本人或第三人之
物交付者，處六月以上五年以下有期徒刑，得併科三萬元以下罰
金。
以前項方法得財產上不法之利益或使第三人得之者，亦同。
前二項之未遂犯罰之。